臺灣高等法院刑事判決
110年度上易字第1503號
上　訴　人　
即　被　告　陳志強　
　　　　　　　　　　
　　　　　　　　　　
選任辯護人　王仕為律師
上列上訴人即被告因賭博案件，不服臺灣桃園地方法院109年度
易字第983號，中華民國110年4月14日第一審判決（起訴案號：
臺灣桃園地方檢察署108年度偵字第28322、30311號），提起上
訴，本院判決如下：
    主  文
原判決關於陳志強犯罪所得之沒收部分撤銷。
陳志強未扣案之犯罪所得新臺幣柒萬柒仟捌佰貳拾貳元沒收，於
全部或一部不能沒收或不宜執行沒收時，追徵其價額。
其他上訴駁回。
    事  實
一、李宗奇（綽號：李奇，經原審判處罪刑後撤回上訴而告確定
    ）知悉其友人黃智暘在桃園市○○區○○路00、00、00號0至0樓
    經營以收費並培訓學員成為職業荷官為業之鑽石學院，其亦
    知該學院之訓練課程中，包含由不特定之黃智暘友人或該友
    人所介紹或攜同之人作為培訓員扮演賭客，而與荷官學員演
    練發牌等荷官技巧及模擬對玩俗稱「百家樂」、「德州撲克
    」、「三寶」、「21點」等博奕遊戲，且為求擬真，培訓員
    參與博奕遊戲練習時，會向該學院領取籌碼，於練習結束時
    則將之歸還，又黃智暘為避免籌碼在練習過程中不慎遺失，
    亦會由鑽石學園人員登記每位培訓員每日所領取及所歸還之
    籌碼數目，並登記在紙（下稱籌碼結算表）上以確認籌碼總
    數無誤，李宗奇認前開培訓模式有機可趁，得藉由招攬不特
    定之賭客至鑽石學院，以培訓員之名義佯裝模擬對玩前述博
    奕遊戲，實則係在黃智暘、其他鑽石學院人員、荷官學員均
    不知情下，由前開賭客與李宗奇私下進行真實賭博，方式為
    賭客以培訓員身分領取該學院提供之籌碼與學員荷官模擬對
    玩博奕遊戲，而依賭客每日結算之籌碼異動情形，與原領取
    之籌碼面額相比，若有增加，即可將所贏得籌碼（即增加之
    籌碼）面額總數按「籌碼面額」與「新臺幣」10比1之比例
    換算後向李宗奇領取獎金，若有減少，則賭客亦必須將所輸
    去之籌碼（即減少之籌碼）面額總數按前開比例換算後賠付
    予李宗奇。又為招攬不特定之賭客，李宗奇乃邀同陳志強參
    與其計畫，李宗奇、陳志強遂於民國108年6月間某日，基於
    意圖營利供給賭博場所、聚眾賭博及在公眾得出入場所賭博
    之犯意聯絡，約定由陳志強負責介紹友人至鑽石學院私下以
    前開方式進行真實賭博，或由陳志強審核是否同意賭客輾轉
    介紹之人進行賭博，而由李宗奇負責到鑽石學院以前開方式
    與知情賭客對賭、紀錄賭客籌碼異動情形及將賭客籌碼異動
    情形換算成賭客實際輸贏之金額等事宜，並每週結算賭客輸
    贏情形一次，再由李宗奇與陳志強以Line通訊軟體告知賭客
    輸贏結果，賭客可向李宗奇拿取贏得獎金或交付所輸賭金，
    亦可採匯款之方式，將所輸賭金匯至陳志強所有之中國信託
    銀行帳號000-000000000000號帳戶，或由陳志強以上開帳戶
    將獎金匯往賭客之帳戶，又賭客所輸賭金歸李宗奇所有，李
    宗奇則會給予陳志強就李宗奇所贏得之賭客賭金總額每新臺
    幣（下同）10萬元抽分2,000元之比例換算後之金額作為報
    酬。謀議既定，李宗奇、陳志強即於108年6、7月期間，招
    攬含廖富燊、廖學韋、馮柏睿、張喬瑋、徐怡萱等不特定賭
    客至鑽石學院，以前開方式供給賭博場所並聚集不特定人而
    與之對賭，陳志強因而獲得犯罪所得77,822元。嗣經警於10
    8年10月7日上午8時45分，前往鑽石學院執行搜索，始循線
    查悉上情。
二、案經臺灣桃園地方檢察署檢察官指揮桃園市政府警察局中壢
    分局偵查起訴。
    理  由
壹、程序方面：
一、審理範圍：
　㈠按110年6月16日修正公布、同月18日施行之刑事訴訟法第348
    條規定：「（第1項）上訴得對於判決之一部為之。（第2項
    ）對於判決之一部上訴者，其有關係之部分，視為亦已上訴
    。但有關係之部分為無罪、免訴或不受理者，不在此限。(
    第3項）上訴得明示僅就判決之刑、沒收或保安處分一部為
    之」；次按同日修正公布、施行之刑事訴訟法施行法第7條
    之13規定：「中華民國110年5月31日修正通過之刑事訴訟法
    施行前，已繫屬於各級法院之案件，於施行後仍適用修正前
    刑事訴訟法第348條規定」。且依最高法院110年度台上大字
    第5375號裁定見解，110年6月18日刑事訴訟法第348條修正
    施行前已繫屬於第一審法院之案件，在修正施行後始因上訴
    而繫屬於第二審法院者，應適用修正後規定以定其上訴範圍
    。本件係於上開修正條文施行後始因上訴而繫屬本院，觀之
    卷附本院收文戳章即明（本院卷第3頁），是有關本件上訴
    之效力及其範圍，應適用現行刑事訴訟法第348條之規定。
　㈡查原判決對於公訴意旨所指上訴人即被告陳志強(下稱被告)
    另就108年8月起至同年10月7日為警查獲時止，在鑽石學院
    經營賭博，另涉犯刑法第268條意圖營利供給賭博場所、意
    圖營利聚眾賭博及同法第266條第1項前段之在公眾得出入之
    場所賭博等罪嫌部分，不另為無罪諭知（見原判決第11至15
    頁），本件未據檢察官上訴，而被告係就原判決諭知罪刑及
    沒收部分不服提起上訴，依現行刑事訴訟法第348條第2項但
    書規定，原判決不另為無罪諭知部分，即非本院審理範圍，
    先此說明。
二、證據能力：
　　按被告之自白，非出於強暴、脅迫、利誘、詐欺、疲勞訊問
　　違法羈押或其他不正之方法，且與事實相符者，得為證據，
    刑事訴訟法第156條第1項定有明文。又被告以外之人於審判
    外之陳述，雖不符刑事訴訟法第159條之1至第159條之4規定
    ，而經當事人於審判程序同意作為證據，法院審酌該言詞陳
    述或書面陳述作成時之情況，認為適當者，亦得為證據；當
    事人、代理人或辯護人於法院調查證據時，知有刑事訴訟法
    第159條第1項不得為證據之情形，而未於言詞辯論終結前聲
    明異議者，視為有前項之同意，刑事訴訟法第159條之5亦有
    明定。本判決下列所引用之自白，並無不法取得情事，且與
    事實相符；其他審判外陳述之供述證據部分，業經檢察官、
    被告及其辯護人於本院表示均同意有證據能力（本院卷第12
    1至134頁），經本院審酌各該陳述作成時之情況，核無違法
    不當情事，因而認為適當，均有證據能力。至本院所引之其
    他非供述證據部分，經查並非違法取得，亦無依法應排除其
    證據能力之情形，復與本案待證事實具有自然之關連性，均
    有證據能力。另辯護人抗辯證人廖富燊、廖學韋、馮柏睿於
    警詢之陳述無證據能力部分，此部分陳述未據本院引為認定
    被告犯罪之依據，爰不贅述此部分證據能力之有無，附此說
    明。
貳、認定犯罪事實所憑證據及理由：
一、上揭事實，業據被告於原審及本院審理時坦承不諱（偵字第
    28322號卷第111至113頁，原審審易卷第110至114頁、原審
    易字卷第76、116、193頁，本院卷第121、314至316頁），
    並經同案被告李宗奇於原審證述，及同案被告簡群洋供述明
    確（偵字第30311號卷一第189至195頁，偵字第28322號卷三
    第323至331頁，原審易字卷第127至138頁），並有證人黃智
    暘、廖富燊、廖學韋、馮柏睿、張喬瑋、徐怡萱之證述可佐
    （偵字第28322 號卷一第161至177、233至235、237至249、
    313至317、319至335、361至364、367至375、399至405頁，
    偵字第28322號卷三第107至109、397至401頁、原審易字卷
    第116至126頁），且有證人即鑽石學院人員劉彥成、劉庭妤
    、李芳儀、曾俞善、何政達、彭國華、劉向惟、劉興洲、蔡
    松霖之證述，及證人即鑽石學院荷官學員田婕翎、鄭媛元、
    李孟諠、呂詠婕、趙苡涵、林嘉菁之證述在卷可憑（偵字第
    28322號卷二第55至61、65至67頁，偵字第30311 號卷一第2
    09至214、225至231、239至244、257至263、277至289、311
    至316、325至331、345至355、377至380、389至403、415至
    427頁，偵字第28322號卷三第165至167、173至175、181至1
    83、189至191、197至199、205至208、213至215、241至243
    、249至251、257至259、265至267、273至275313至317頁，
    偵字第30311號卷二第243至247、259至271、283至299頁）
    。此外，復有桃園市政府警察局中壢分局扣押筆錄、扣押物
    品目錄表、陳志強帳戶金流一覽表、中國信託商業銀行股份
    有限公司108年8月30日中信銀字第108224839189333號函暨
    所附存款交易明細及自動化LOG資料－財金交易、指認現場員
    工紀錄表、現場員工指認表、廖富燊之LINE對話紀錄翻拍照
    片、廖學韋指認李宗奇、陳志強照片資料、指認現場員工紀
    錄表、查獲現場照片、廖學韋與李宗奇、陳志強Line對話截
    圖、張喬瑋與陳志強之LINE對話截圖、指認現場員工紀錄表
    、馮柏睿指認陳志強照片資料、學員基本資料影本及收據影
    本、對帳紀錄表等件附卷可憑（偵字第28322號卷一第35至3
    9、43至52、53至62、85至87、179至183、189至203、259至
    261、263至267、269至293、337至344、353至357、389頁，
    偵字第28322號卷三第3至7、339至347、441至477頁，偵字
    第30311號卷一第205至207、245至249、305至309、371至37
    5頁，偵字第30311號卷二第249至251頁，偵字第30311號卷
    三第179至195頁）。
二、依證人黃智暘所證，參加鑽石學院之培訓並無資格要求，主
    要是伊朋友或是朋友帶來的人，簽署切結書即可等語（偵字
    第28322號卷三第398至399頁，原審易字卷第118至119頁）
    ，可見被告與共犯李宗奇所聚集之賭客，本可輕易以培訓員
    之名義進入鑽石學院從事賭博行為，鑽石學院確屬公眾得出
    入之場所。因認被告上開認罪自白與事實相符，堪予採憑。
    從而，被告本案犯行事證已臻明確，堪予認定，應依法論科
    。
參、論罪：
一、被告行為後，刑法第266條第1項、刑法第268條均於108年12
    月25日修正公布，於同年月27日施行生效。刑法第266條第1
    項原規定「在公共場所或公眾得出入之場所賭博財物者，處
    1,000元以下罰金。但以供人暫時娛樂之物為賭者，不在此
    限」，經修正為「在公共場所或公眾得出入之場所賭博財物
    者，處3萬元以下罰金。但以供人暫時娛樂之物為賭者，不
    在此限」。刑法第268條原規定「意圖營利，供給賭博場所
    或聚眾賭博者，處3年以下有期徒刑，得併科3,000元以下罰
    金」，經修正為「意圖營利，供給賭博場所或聚眾賭博者，
    處3年以下有期徒刑，得併科9萬元以下罰金」。上開條文之
    修正理由係以：「本罪於72年6月26日後並未修正，爰依刑
    法施行法第1條之1第2項本文規定將罰金數額修正提高30倍
    ，以增加法律明確性，並使刑法分則各罪罰金數額具內在邏
    輯一致性」，僅屬法條文字修正，不涉及構成要件或法律效
    果等實質規範內容變更，自無新舊法比較問題，應依一般法
    律適用原則，逕行適用裁判時法。
二、按刑法第268條規定之「供給賭博場所」，係指提供特定處
    所供人從事賭博行為而言；所稱「聚眾賭博」，係指聚集不
    特定人參與賭博之行為，只須其性質係集合多數人而為賭博
    ，而主事者之目的既在聚眾賭博以營利，即成立本罪。查被
    告與共犯李宗奇等以不特定人得出入之「鑽石學院」作為賭
    博場所，核被告所為，均係犯刑法第266條第1項前段之在公
    眾得出入之場所賭博財物罪、同法第268條前段之意圖營利
    供給賭博場所罪及同條後段之意圖營利聚眾賭博罪。被告本
    件圖利供給賭博場所、聚眾賭博之犯行，乃基於同一犯罪目
    的，於密切接近之一定時間及空間內為之，本質上乃具有反
    覆、延續性行為之特徵，於刑法評價上，堪認係集合多數犯
    罪行為而成立獨立犯罪型態之集合犯，應各論以包括之一罪
    。又被告於密接時間反覆多次在公眾得出入之場所賭博財物
    ，應視為數個舉動之接續施行，合為包括之一行為予以評價
    較為合理，為接續犯。被告以一行為觸犯刑法第268條前段
    之圖利供給賭博場所罪、同條後段之圖利聚眾賭博罪、刑法
    第266條第1項前段之賭博罪，為想像競合犯，應從一重論以
    刑法第268條後段之圖利聚眾賭博罪。又被告與李宗奇間，
    基於經營賭博而獲利之目的，依其等之犯罪計畫，由被告負
    責介紹、招攬不特定賭客，李宗奇則至現場與賭客對賭並紀
    錄、計算賭客輸贏結果，足見被告與李宗奇間就上開犯行，
    乃具犯意聯絡與行為分擔，為共同正犯。
肆、駁回上訴部分：
一、原審以被告犯罪事證明確，適用刑法第268條第1項前段、後
    段、第266條、第28條、第55條、第41條第1項前段等規定，
    認被告係共同犯圖利聚眾賭博罪，並審酌被告不思以合法方
    式賺取金錢，竟供給場所並聚集不特定賭客而與之對賭，藉
    此牟取不法利益，所為助長社會投機僥倖之風氣，影響社會
    善良風俗與秩序，並考量被告經營賭博之期間、規模、與角
    色分工等情節，與犯後坦承犯行之態度、素行、智識程度、
    家庭生活經濟狀況等一切情狀，予以量處有期徒刑4月，並
    諭知如易科罰金以1000元折算1日之折算標準；並就原判決
    附表二編號1、2所示被告所有供本件犯罪所用之物，依刑法
    第38條第2項前段規定宣告沒收，核原判決上開論罪科刑均
    無不當，有關上開部分之沒收諭知，亦屬妥適。
二、至被告上訴指摘原判決量刑過重云云。惟按刑之量定乃法院
    職權，茍無逾越法定本刑，且無顯失輕重有失衡平之情形，
    復已於判決內說明其量刑所審酌之情狀，即不得任意指為違
    法。原判決已審酌被告上開刑法第57條各款所列事由，並說
    明量刑之依據，既未逾越法定刑度，亦無濫用自由裁量權限
    之情形。被告上訴指摘原判決量刑過重，請求從輕量刑，自
    非有據。從而，被告上訴意旨有關原判決論罪科刑及上開部
    分沒收之諭知部分，均為無理由，此部分上訴應予駁回。
伍、撤銷改判部分（即原判決有關被告犯罪所得之沒收部分〈附
    表一編號2〉）
一、原審就被告因本案犯罪所獲取之未扣案犯罪所得予以宣告沒
    收，並諭知追徵，固非無見。惟查：
　㈠本件被告因共同犯圖利聚眾賭博罪，而由共犯李宗奇按被告
    所介紹之賭客兌換籌碼之金額計算給付被告之報酬一節，業
    據證人李宗奇於原審證稱：伊與被告是每週計算，也就是籌
    碼的碼錢，百分之二來計算被告的報酬，也就是10萬元的話
    ，被告的報酬是2000元等語（原審卷第133頁）；佐以證人
    廖富燊於偵訊時證稱：籌碼跟新臺幣兌換是10比1，也就是1
    萬元可以換到籌碼10萬元到賭桌上玩等語（偵字第28322號
    卷一第234頁）；及證人廖學韋於偵訊時證稱：每次輸贏都
    會做紀錄，並於每週三結算，結算完畢就用匯款或交付現金
    的方式結算，一開始先用現金換籌碼，結束以後再將籌碼換
    成現金等語以觀（偵字第28322號卷一第314頁），可見被告
    李宗奇所謂以10萬元抽分2000元給付被告佣金之說法，即是
    指換回現金後之抽分比例甚明。此再對照被告於偵訊時所供
    ：伊負責介紹，介紹賭客可以獲取佣金，李宗奇會直接告知
    客戶每週的輸贏金額，如果賭客匯款到伊帳戶，伊就將款項
    領出來交給李宗奇，李宗奇再將抽分的佣金交給伊等語（偵
    字第28322號卷第112至114頁），益見被告抽分報酬之計算
    方式，即是由賭客結算輸贏所給付之賭金中，每10萬元抽分
    2000元甚明。
　㈡就共犯李宗奇因犯罪所取得之賭金數額，查：證人廖富燊於
    警詢時、偵訊時均稱：總共輸100多萬元，已經還完了等語
    （偵字第28322號卷一第167、175、233頁）；證人廖學韋於
    警詢時陳稱：總共輸了約70至80萬元等語（偵字第28322號
    卷一第243頁）；是以有利被告之認定，應認李宗奇自廖富
    燊處取得廖富燊所輸之賭金數額為100萬元、自廖學韋處取
    得廖學韋所輸之賭金數額為70萬元。又證人馮柏睿於警詢時
    、偵查中均稱：總共輸60萬元等語（偵字第28322號卷一第3
    73、403頁）；而證人徐怡萱於偵查中陳稱：伊輸了10萬元
    就沒有再去了等語（偵字第28322號卷三第108頁），應認李
    宗奇自馮柏睿、徐怡萱處取得其等所輸之賭金數額分別為60
    萬元、10萬元。另證人張喬瑋於偵訊時陳稱：伊輸了約7500
    0元，扣掉被告所欠酒錢約28,000元，故匯款46,100元至被
    告帳戶等語（偵字第28322號卷一第362、363頁），佐以卷
    附張喬瑋與被告間之Line對話紀錄中，被告曾傳送：「鑽石
    -75000、酒錢28900、總結-46100」等語予張喬瑋，足認李
    宗奇就此實際獲有46100元之犯罪所得。是就李宗奇部分，
    獲有之賭金數額合計為2,446,100元。
  ㈢被告就本件介紹賭客之佣金，係由上開李宗奇所結算賭客輸
    贏結果，每10萬元抽分2000元，已如前述。是依此比例計算
    結果，被告因介紹賭客所獲取之佣金為48,922元（2,446,10
    0元100,000ｘ2,000=48,922）；且證人張喬瑋曾將應給付之
    賭金28,900元，與被告應付之酒錢相抵銷，而由被告獲取該
    28,900元之犯罪所得。是被告因本案所獲取之犯罪所得應為
    77,822元（48,922＋28,900=77,822）。
　㈣是被告因本案獲有犯罪所得77,822元雖未據扣案，仍應依刑
    法第38條之1第1項、第3項之規定，予以宣告沒收，並諭知
    於全部或一部不能沒收或不宜執行沒收時，追徵其價額。　
二、原判決認被告係以賭客所獲取之籌碼面額每10萬元抽分2000
    元之比例取得佣金一節，尚與上述卷內事證不符，是原審將
    李宗奇取得之賭金2,446,100元換算成籌碼再計算被告可獲
    取之佣金（原判決第20頁），即有未妥，此為被告上訴意旨
    指摘所及，自應由本院就原判決有關被告犯罪所得之沒收部
    分予以撤銷改判，就被告因本案犯罪所取得之未扣案犯罪所
    得77,822元予以宣告沒收，並諭知於全部或一部不能沒收或
    不宜執行沒收時，追徵其價額。
據上論斷，應依刑事訴訟法第368條、第369條第1項前段、第364
條、第299條第1項前段，判決如主文。
本案經檢察官賴謝銓提起公訴，被告上訴，經檢察官郭靜文到庭
執行職務。
中　　華　　民　　國　　111 　年　　4 　　月　　12　　日
                  刑事第二十二庭審判長法　官  王美玲
                                      法　官  陳銘壎
                                      法　官  汪怡君
以上正本證明與原本無異。
不得上訴。
                                      書記官  高妤瑄
中　　華　　民　　國　　111 　年　　4 　　月　　12　　日
附錄本案論罪科刑法條全文：
中華民國刑法第266條
在公共場所或公眾得出入之場所賭博財物者，處5萬元以下罰金
。
以電信設備、電子通訊、網際網路或其他相類之方法賭博財物者
，亦同。
前二項以供人暫時娛樂之物為賭者，不在此限。
犯第1項之罪，當場賭博之器具、彩券與在賭檯或兌換籌碼處之
財物，不問屬於犯罪行為人與否，沒收之。
中華民國刑法第268條
意圖營利，供給賭博場所或聚眾賭博者，處3年以下有期徒刑，
得併科9萬元以下罰金。